【裁判字號】    97,訴,1936
【裁判日期】    970728
【裁判案由】    違反毒品危害防制條例
【裁判全文】
臺灣彰化地方法院刑事判決              97年度訴字第1936號
公  訴  人  臺灣彰化地方法院檢察署檢察官
被      告  甲○○
上列被告因違反毒品危害防制條例案件，經檢察官提起公訴（97
年度毒偵字第2314號），本院依簡式審判程序判決如下：
    主    文
甲○○施用第一級毒品，累犯，處有期徒刑柒月。
    事    實
一、甲○○前因詐欺案件，經本院於民國（下同）96年1 月22日
    ，以95年度易字第1385號判決判處有期徒刑4 月，得易科罰
    金確定，嗣經入監執行，並因中華民國96年罪犯減刑條例於
    96 年7月16日起施行，經本院於96年7 月16日，以96年度聲
    減字第534 號裁定減刑為有期徒刑2 月，得易科罰金確定，
    而於96年7 月16日縮刑期滿執行完畢。另因施用毒品案件，
    經本院以95年度毒聲字第472 號裁定送觀察勒戒處所施以觀
    察、勒戒後，認無繼續施用毒品之傾向，於95年12月12日執
    行完畢釋放，並由臺灣彰化地方法院檢察署檢察官，以95年
    度毒偵字第3228號、4981號為不起訴處分確定。詎仍不知悛
    悔，復基於施用第一級毒品海洛因之犯意，於97年2 月29日
    晚上8 時許，在其位於彰化縣伸港鄉○○村○○路127 之 1
    號住處旁之產業道路旁，以將海洛因置入針筒內摻水後、注
    射血管之方式，施用第一級毒品海洛因1 次。嗣於97年3 月
    3 日下午5 時40分許，在其上開住所，其於有偵查犯罪職權
    之機關或個人發覺其犯罪前，自動向員警坦承有本件施用第
    一級毒品海洛因之犯行而自首，且主動接受裁判，而經警採
    尿送驗後，結果呈海洛因代謝物嗎啡陽性反應。
二、案經彰化縣警察局鹿港分局報請臺灣彰化地方法院檢察署檢
    察官偵查起訴。
    理    由
一、除被告所犯為死刑、無期徒刑、最輕本刑為3 年以上有期徒
    刑之罪或高等法院管轄第一審案件者外，於前條第1 項程序
    進行中，被告先就被訴事實為有罪之陳述時，審判長得告知
    被告簡式審判程序之旨，並聽取當事人、代理人、辯護人及
    輔佐人之意見後，裁定進行簡式審判程序，刑事訴訟法第27
    3 條之1 第1 項、第284 條之1 分別定有明文。本件被告甲
    ○○所涉係死刑、無期徒刑、最輕本刑為3 年以上有期徒刑
    之罪或高等法院管轄第一審案件以外之罪，並於本院行準備
    程序時就被訴事實為有罪之陳述，本院合議庭依前揭規定，
    經評議結果，裁定改由受命法官獨任行簡式審判程序，合先
    敘明。
二、上開事實，業據被告甲○○於警詢、偵訊、本院準備程序及
    審理時坦承不諱（見彰化縣警察局鹿港分局鹿警分偵字第09
    70011132號卷第1 頁，臺灣彰化地方法院檢察署97年度毒偵
    字第2314號卷第2 頁，本院97年度訴字第1936號卷第20、27
    頁），且查：
（一）被告尿液經以氣相層析質譜儀（即ＧＣ／ＭＳ）方法檢驗
      結果，確呈第一級毒品海洛因之陽性反應，有彰化縣警察
      局鹿港分局委託檢驗尿液代號與真實姓名對照認證單、詮
      昕科技股份有限公司97年3 月17日第00000000號濫用藥物
      尿液檢驗報告各1 紙附卷足證（見彰化縣警察局鹿港分局
      鹿警分偵字第0970011132號卷第5 、6 頁），是認被告自
      白核與事實相符。
（二）依鑑識實務，按海洛因施用入人體後水解還原成嗎啡，再
      循嗎啡之代謝方式排出體外，且吸食或施打煙毒者，經人
      體代謝作用於8 小時內，即有30％之量排出，24小時之後
      ，續有約剩餘量之90％再排出，72小時之後仍有剩餘微量
      排出，吸食或施打者個人體質不同，其排出時間亦會有差
      異。是依上開說明，佐以被告前揭尿液檢驗報告，被告自
      白於前揭時間施用第一級毒品海洛因1 次等語，足認被告
      自白核與事實相符，堪可採為論罪科刑之依據。
（三）被告前因施用毒品案件，經本院以95年度毒聲字第472 號
      裁定送觀察勒戒處所施以觀察、勒戒後，認無繼續施用毒
      品之傾向，於95年12月12日執行完畢釋放，並由臺灣彰化
      地方法院檢察署檢察官，以95年度毒偵字第3228號、4981
      號為不起訴處分確定，有臺灣高等法院被告前案紀錄表及
      臺灣彰化地方法院檢察署刑案資料查註紀錄表各1 份在卷
      可按，其於前開觀察、勒戒執行完畢釋放後，5 年內再犯
      本案施用第一級毒品1 次之犯行，與毒品危害防制條例第
      23條第2 項之規定相符。本件事證明確，被告犯行堪以認
      定，應予依法論科。
三、核被告甲○○所為，係犯毒品危害防制條例第10條第1 項之
    施用第一級毒品罪。其施用第一級毒品而持有之低度行為，
    為施用第一級毒品之高度行為所吸收，不另論罪。又被告前
    因詐欺案件，經本院於96年1 月22日，以95年度易字第1385
    號判決判處有期徒刑4 月，得易科罰金確定，嗣經入監執行
    ，並因中華民國96年罪犯減刑條例於96年7 月16日起施行，
    經本院於96年7 月16日，以96年度聲減字第534 號裁定減刑
    為有期徒刑2 月，得易科罰金確定，而於96年7 月16日縮刑
    期滿執行完畢，此有臺灣高等法院被告前案紀錄表及臺灣彰
    化地方法院檢察署刑案資料查註紀錄表各1 份在卷可憑，其
    於受有期徒刑執行完畢後，5 年以內故意再犯本件有期徒刑
    以上之罪，為累犯，應依刑法第47條第1 項規定，加重其刑
    。另按刑法第62條所謂「發覺」，固非以有偵查犯罪職權之
    機關或人員確知其人犯罪無誤為必要，而於對其發生嫌疑時
    ，即得謂為已發覺；但此項對犯人之嫌疑，仍須有確切之根
    據得為合理之可疑者，始足當之，若單純主觀上之懷疑，要
    不得謂已發生嫌疑（最高法院72年臺上字第641 號判例意旨
    參照）。本件被告所犯施用第一級毒品海洛因之犯行，係因
    97年3 月3 日下午5 時40分許，其在前開住所，於有偵查犯
    罪職權之機關或個人發覺其犯罪前，自動向員警坦承有施用
    第一級毒品海洛因之犯行而自首，且主動接受裁判，據被告
    於本院審理中陳稱明確（見本院97年度訴字第1936號卷第27
    頁），並有職務報告1 紙在卷可佐（見本院97年度訴字第19
    36號卷第18 頁） ，足徵被告確係在警員未發現有確切之根
    據得為合理之懷疑前，即主動供述其為本件施用第一級毒品
    海洛因之犯行，被告係對於未發覺之罪自首而接受裁判，爰
    依自首之規定，就其所犯減輕其刑，並依法先加後減之。爰
    審酌被告前因施用毒品犯行曾經觀察、勒戒，竟又再行施用
    毒品，無視於毒品對於自身健康之戕害及國家對於杜絕毒品
    犯罪之禁令，惡性非輕，惟自始坦承犯行，施用之次數僅 1
    次，再本於施用毒品犯罪之人，亦為「病人」之考量等一切
    情狀，量處如主文所示之刑。另本件被告犯罪時間係在96年
    4 月24日以後，並不符合中華民國96年罪犯減刑條例所定之
    減刑要件，尚無依該條例規定予以減刑之餘地。
據上論斷，應依刑事訴訟法第273 條之1第1項、第299條第1項前
段，毒品危害防制條例第10條第1 項，刑法第11條前段、第47條
第1 項、第62條前段，判決如主文。
本案經檢察官莊佳瑋到庭執行職務。
中    華    民    國    97    年    7     月    28    日
                        刑事第三庭    法  官  林秉暉
上正本證明與原本無異。
如不服本判決，應於判決送達後10日內，向本院提出上訴書狀，
上訴書狀應「敘述具體上訴理由」，並按他造當事人之人數附繕
本。「切勿逕送上級法院」。
中    華    民    國    97    年    7     月    31    日
                                      書記官  張清秀
毒品危害防制條例第10條第1項
施用第一級毒品者，處6月以上5年以下有期徒刑。


司法院資訊處製作；財團法人民間司法改革基金會備份。
